【裁判字號】    98,交聲,1305
【裁判日期】    980703
【裁判案由】    交管條例聲異
【裁判全文】
臺灣板橋地方法院交通事件裁定    98年度交聲字第1305號
原處分機關  交通部公路總局臺北區監理所板橋監理站
異  議  人  甲○
上列異議人因違反道路交通管理處罰條例案件，對交通部公路總
局臺北區監理所板橋監理站民國98年5 月21日所為之處分（原處
分案號：板監裁字第裁41-AEX504648號）聲明異議，本院裁定如
下：
    主  文
原處分撤銷。
    理  由
一、異議意旨略以：異議人即受處分人甲○於民國98年4 月10日
    凌晨0 時47分許，因騎乘車牌號碼263-BAX 號機車，未攜帶
    駕駛執照，而於行經臺北市○○○路、福州街口時，為警攔
    查，可能其當時態度不佳，詎承辦警員竟改以舉發其闖紅燈
    ，該舉發顯與事實不合，為此，爰依法提起異議，並請求調
    閱該處現場監視錄影畫面，以資證明等語。
二、經查，上開路口並未設置監視錄影設備，有臺北市政府警察
    局中正第二分局96年6 月22日北市警中正二分交字第098307
    87000 號函暨所附照片4 證在卷可稽（參見本院卷第15頁至
    第18頁、第25頁至第27頁）。惟證人即承辦本件舉發警員陳
    登進於本院中結證：當時渠穿著制服，騎乘警用機車巡邏，
    行經臺北市○○○路、潮州街口，在潮州街3 巷口停等時，
    停於該處注意有無違規情事，異議人騎乘之機車係沿羅斯福
    路由北往南行駛，該方向已紅燈許久，其仍由渠垂直方向闖
    紅燈，渠乃開啟機車警示燈，尾隨至羅斯福路2 段8 巷口攔
    查異議人，告知其闖紅燈之違規事實，異議人有提出駕駛執
    照等語（參見本院卷第22頁反面至第23頁正面），至為翔實
    。而證人陳登進係依法執行勤務之警員，於偶發之情形為
    本件之舉發，前與異議人並無任何糾葛，是可信渠上開所言
    ，應無捏設之虞，故足以信取。質言之，異議人辯稱，其僅
    因未攜帶駕駛執照，竟遭以闖紅燈舉發云云，要與事實未合
    。
三、按汽車駕駛人，行經有燈光號誌管制之交岔路口闖紅燈者，
    處新臺幣（下同）一千八百元以上五千四百元以下罰鍰，並
    應記違規點數3 點，道路交通管理處罰條例第53條第1 項、
    第63條第1 項第3 款分別定有明文（原處分書漏載本條項款
    部分）規定。基於異議人前揭違規事實，本件原處分依首開
    規定，裁處1,800 元，並記違規點數3 點，於法律之適用，
    核無違誤。
四、然按，前揭條例中所規定之裁處，均係行政機關對違反秩序
    行為之裁罰性行政處分，司法院大法官釋字第418 號解釋理
    由書業有闡釋。而依該條例第87條第1 項規定，受處分人不
    服第8 條主管機關所為之處罰，得於接到裁決書之翌日起20
    日內，向管轄地方法院聲明異議。職此，足見道路交通異議
    事件之法院審查標的為裁決書之行政處分。又上開條例第9
    條第1 項規定，本條例所定罰鍰之處罰，行為人接獲違反道
    路交通管理事件通知單後，於15日內得不經裁決，逕依第92
    條第3 項之罰鍰基準規定，向指定之處所繳納結案；不服舉
    發事實者，應於15日內，向處罰機關陳述意見；其不依通知
    所定期限前往指定處所聽候裁決，且未依規定期限繳納罰鍰
    結案或向處罰機關陳述意見者，處罰機關得逕行裁決之。準
    此，警察製發之舉發違規道路交通管理事件通知單如被舉發
    人向指定處所繳納結案者，事實上發生裁罰效果及執行力，
    自不能謂非行政處分，惟被舉發人若不服，而經處罰機關裁
    決者，則前述舉發通知單並不即生裁罰效果，當然不具執行
    力，此變體之處分行為，則可謂之暫時處分。秉此而論，舉
    凡舉發通知單、裁決書之製作，均有行政程序法規定之適用
    。而行政程序法第5 條明文規定：「行政行為之內容應明確
    。」另違反道路交通管理事件之裁處，裁決機關就受處分人
    違規時間、地點之事實認定，除裁決機關認原舉發事實無誤
    ，而得迻錄警察機關舉發違反道路交通事件管理事件通知單
    之記載外，凡舉發通知單記載不清，或有其他疑義，仍有委
    請舉發機關說明，或自行或委託調查之必要。又現行道路交
    通異議事件乃以裁決書裁處事實作為訴訟標的，故裁決書及
    舉發通知單於法律上乃被視為二物，並分別對待，如不得對
    舉發通知單逕為聲明異議，或對舉發期限之規定不適用於裁
    處者，在在可見。法制上，既以不服舉發可向裁決機關陳述
    意見，等候裁處，資此，裁處機關自應更慎重其事，就其所
    為裁處書裁處事實之認定，須益加要求符合行政程序法第5
    條行政行為明確性之要求，不得悖其道而行，反容任較舉發
    通知單疏漏，而借重舉發通知單內容強化或補充其裁決書之
    內容明確性，否則，前述於不服舉發通知事實，可於到案時
    間前至裁決機關陳述意見再行裁決行政過程，即失其更求慎
    重之立法目的。法院於審理此聲明異議案件時，多採寬鬆之
    司法審查密度態度，而不多予苛責，但裁處機關就此違規之
    確定地點，怠於以電腦輸入方式詳載，或以書寫方式補充，
    類此粗略之記載，其失於明確性之記載，倘至令一般合理人
    難以忍受之程度，指其為瑕疵，實不為過。茲查本件異議人
    之違規地點，乃臺北市○○○路、福州街口，但舉發通知單
    竟僅載為「羅斯、福州」，實過於疏漏，亦未敘明所屬行政
    區域，並非妥當，且與行政處分作成須踐行之明確性原則不
    符；詎原處分書更誤載為「下樹林街」，而此位置與前述異
    議人實際違規地點，顯不相侔，並據證人陳登進證述在卷（
    參見本院卷第23頁正面），是原處分書對於本件異議人違規
    地點之認定，有嚴重之瑕疵，故本院無從遽予維持。準此，
    本件異議人指摘原處分有瑕疵，並非無據，應認為有理由。
    職此，原處分自應予撤銷，由原處分機關另為適法之裁決，
    方合法制。
據上論斷，應依道路交通案件處理辦法第20條前段，裁定如主文
。
中    華    民    國    98    年    7     月    3     日
                      交通法庭  法  官  朱敏賢
上列正本證明與原本無異。
如不服本裁定，應於裁定送達後5 日內敘明抗告理由，向本院提
出抗告狀。
                                書記官  李郁禎
中    華    民    國    98    年    7     月    3     日


司法院資訊處製作；財團法人民間司法改革基金會備份。
